臺灣高等法院刑事判決　　　　　　　　　　　　　　　九十一年度上易字第八四號
　　上　訴　人　臺灣桃園地方法院檢察署檢察官
　　上　訴　人　丙○○
　　即　被　告
右上訴人因被告傷害案件，不服臺灣桃園地方法院九十年度易字第一三七五號，中華
民國九十年十月十八日第一審判決（起訴案號：臺灣桃園地方法院檢察署九十年度偵
字第二四四二號）提起上訴，本院判決如左：
    主  文
原判決撤銷。
丙○○無罪。
    理  由
一、公訴意旨略以：丙○○與乙○○（另涉傷害罪嫌部分經臺灣桃園地方法院八十九
    年自字第二○五號刑事案件審理中）係鄰居關係，於民國（下同）八十九年十月
    二十八日十一時三十分許，在桃園縣中壢市○○○路一○六巷三弄二十五號前，
    雙方因細故發生口角，丙○○心生不滿，竟萌生傷害人身體之犯意，出手毆打乙
    ○○，致乙○○受有左手掌擦傷併紅腫之傷害，因認丙○○涉犯刑法第二百七十
    七條第一項普通傷害罪等語。
二、按犯罪事實應依證據認定之，無證據不得推定其犯罪事實；又不能證明被告犯罪
    者，應諭知無罪之判決，刑事訴訟法第一百五十四條、第三百零一條第一項分別
    定有明文。又事實之認定，應憑證據，如未能發現相當證據，或證據不足以證明
    ，自不能以推測或擬制之方法，為裁判基礎（最高法院四十年臺上字第八六號判
    例參照）。復按告訴人之告訴，本以使被告受刑事訴追為目的，故其陳述是否與
    事實相符，自應調查其他證據，以資審認，苟其所為攻擊之詞，尚有瑕疵，則在
    此瑕疵未予究明以前，即不能遽採為斷罪之基礎（最高法院六十九年臺上字第一
    五三一號判決參照）。再者，認定被告有罪之事實，應憑證據，如未能發現相當
    之證據，或證據不足以證明，自不能以推測或擬制之方法，以為裁判之基礎；且
    認定事實所憑之證據，其為訴訟上之證明，須達於通常一般人均不致有懷疑，而
    得確信其為事實之程度者，始得據為有罪之認定，倘其證明尚未達到此一程度而
    有合理之懷疑存在時，尚難為有罪之認定基礎；另苟積極證據不足以為不利於被
    告事實之認定，即應為有利於被告之認定，更不必有何有利之證據，最高法院三
    十年上字第八一六號、四十年台上字第八六號、七十六年台上字第四九八六號判
    例分別揭有上旨，足資參酌。
三、公訴意旨認上訴人即被告丙○○涉犯刑法第二百七十七條第一項之傷害罪嫌，無
    非係以告訴人乙○○之指訴、證人李光弼之證述及行政院衛生署桃園醫院傷害診
    斷證明書為據，上訴人即被告丙○○經合法傳喚雖未到庭，惟其於警訊、偵查、
    原審與本院調查時均堅決否認有何傷害犯行，辯稱：「當時乙○○架住我，將我
    從我家門口拉出去，並把我的眼鏡弄壞」等語，經查：
(一)、本件雖有告訴人乙○○之指訴，其於偵查指稱：「我當時就下樓到馬路上跟他理
    論，我剛下去還來不及開口他就以三字經以及一些不堪入耳之言語罵我，我就說
    他混蛋，丙○○進屋拿一把類似水果刀之刀械出來，就作勢要殺我，最後他說殺
    我會犯法，所以把刀拿進去，出來後在馬路上拿起一塊磚塊，作勢要砸我，並出
    言恐嚇要砸死我，這時他就出手砸我，只是他砸到一半我就出手接住他手上之磚
    塊，此時鄰居就出來把我拉開，磚塊還在他手上，我們並沒有身體上之接觸」（
    偵卷第六頁）、於原審稱：「我確實有出手擋掉被告的手後來他用磚塊砸我，我
    也出手擋掉，導致我的手受傷」（原審卷第二三頁），而於本院調查中則稱：「
    我在樓頂整理我的盆景，我太太去園子裡種菜，後來我太太要我吃飯，被告就在
    我門口罵我及我太太，我很不高興，他就拿紅磚砸過來，使我的手受傷」（本院
    卷第三八頁）等各語。而證人甲○○於原審證稱：「在八十九年十月二十八日我
    有看到被告出手打人，當時我在種菜，因為距離二十公尺，被告到乙○○家門口
    叫罵，不知道罵什麼，乙○○就出來跑到被告門口，叫被告出來，丙○○出來，
    我看到鄧出手要打郭，乙○○就出手把他的手打掉，我有老花眼且距離比較遠，
    鄧有無打到郭我沒有看清楚，我沒有看到被告拿磚頭打告訴人」等詞（原審卷第
    二二頁、第二三頁），於本院調查則稱：「當天我在家中，我聽到他們兩人爭吵
    ，但是他們說什麼我聽不清楚，我看到他們兩人拉扯，但是看不清楚，因為距離
    很遠，我的眼睛老花，我在菜園裡我看到他們在門口就是騎樓下面」等語（本院
    卷第三九頁）。
(二)、但查，依告訴人乙○○所述時稱係告訴人下樓到馬路上跟被告理論，被告先進屋
    拿一把類似水果刀之刀械出來，就作勢要殺告訴人，其後把刀拿進去又出來在馬
    路上拿起一塊磚塊出手砸告訴人，而砸到一半被告訴人出手接住磚塊，此時鄰居
    就出來把我拉開，磚塊還在被告手上，兩人間沒有身體上之接觸，時稱係告訴人
    有出手擋掉被告的手，後來被告用磚塊砸告訴人，告訴人出手擋掉而導致手受傷
    ，再又稱被告在告訴人門口罵告訴人及其太太，被告就拿紅磚砸告訴人使告訴人
    的手受傷，則告訴人前後指述關於被告與告訴人之間是否有身體接觸，及究係被
    告至告訴人家門口，抑或告訴人至被告家門口致兩人發生衝突歧異甚多，則是否
    確實有告訴人所述被告傷害情事，已堪置疑，故告訴人乙○○雖提出八十九年十
    月二十九日行政院衛生署桃園醫院桃衛醫字第○六一號傷害診斷證明書為證，惟
    該證明書係案發次日告訴人始到院急診就醫開立，然其傷勢僅記載為「左手掌擦
    傷兩處（各約一公分）併紅腫（四×三公分）」（偵卷第九頁），依該證明書內
    容所載顯無急迫需要急診之必要，應為臨訟所需而開立，是該驗傷證明書或能證
    明告訴人乙○○受有傷害之事實，然尚不足以證明該傷勢係由被告所造成而為不
    利於被告之認定。
(三)、依證人李光弼所述自己有老花眼，所在位置距離案發現場約二十公尺，只看到被
    告與告訴人兩人拉扯，但看不清楚，沒有看到被告拿磚頭打告訴人，又經本院囑
    被告、告訴人及證人李光弼各繪製所稱案發日之現場位置圖（本院卷第四五頁第
    四七頁），經詳予比對結果，證人李光弼所在之菜園位置與案發現場之騎樓中間
    隔一道牆壁，故證人所在位置是否能夠看到被告與告訴人發生爭執之地點已有可
    議，且告訴人主訴被告持磚頭毆打告訴人，而證人李光弼既已明白表示沒有看見
    被告拿磚頭打告訴人，則證人李光弼此部分證言亦不足以為不利於被告之認定。
(四)、又被告雖無附具傷害診斷證明書，惟據其八十九年十月二十八日十二時三十五分
    即案發後約一時許（案發時間為同日十一時三十分許），於桃園縣警察局中壢分
    局內派出所由警員為其拍攝之面部特寫照片及眼鏡毀損情形（偵卷第八頁）觀知
    ，被告確實右臉部分受有傷害且眼鏡有明顯之扭曲情形，而被告到案時間距案發
    時間僅一小時，期間短暫尚難作假，故被告辯稱告訴人從後面架住被告，所以抓
    傷被告並把眼鏡弄壞等語，應堪採信。
(五)、另本件係被告先行於八十九年十月二十八日十二時三十五分至中壢分局內壢派出
    所報案後，告訴人乙○○於同日下午十六時經警方通知到派出所製作筆錄，告訴
    人於警訊中雖否認損壞被告眼鏡與不知道被告臉上傷痕何來（偵卷第七頁），但
    被告所陳損壞眼鏡與臉上傷痕等情有承辦警察攝影相片在卷可查（偵卷第八頁）
    ，而告訴人於原審亦承認其出手擋掉被告，依其所陳亦見其與被告有肢體接觸，
    則其稱不知道被告之眼鏡損壞與臉上之傷等語，顯不足取，是其告訴應有瑕疵而
    不得據為被告之不利事證。
四、綜上，告訴人乙○○指訴情節尚非無瑕疵可言，而證人李光弼並未看見被告手持
    磚塊毆打告訴人，是依上開事證，本案尚未達於通常一般之人均不致有所懷疑，
    得確信其為真實之程度，而有合理性懷疑之存在，本院無從形成有罪之確信。此
    外，復查無其他積極證據足資認定被告傷害罪嫌，既不能證明被告犯罪，根據「
    罪證有疑，利於被告」之證據法則，依法應為無罪之諭知。原審疏未詳查告訴人
    與證人李光弼所陳之瑕疵，就被告被訴傷害部分遽對被告論罪科刑尚有未洽，本
    件被告上訴意旨否認犯罪，指摘原判決不當為有理由，檢察官上訴意旨指摘原判
    決量刑過輕則無理由，應將原判決撤銷改判，另為無罪之諭知。
五、被告經合法傳喚，無正當理由不到庭，有送達證書在卷可稽，爰不待其陳述，逕
    行判決。
據上論斷，應依刑事訴訟法第三百六十九條第一項前段、第三百六十四條、第三百零
一條第一項、第三百七十一條，判決如主文。
本案經檢察官鍾鳳玲到庭執行職務。
中     華      民     國     九十一     年     一     月     三十一     日
                                臺灣高等法院刑事第七庭
                                    審判長法  官  吳  啟  民
                                          法  官  林  瑞  斌
                                          法  官  施  俊  堯
右正本證明與原本無異。
不得上訴。
                                          書記官  陳  彥  蕖
中     華      民     國     九十一     年     一     月     三十一     日
